臺灣新竹地方法院民事裁定  
111年度消債清字第9號
聲  請  人  
即債務人    楊繡彩  


代  理  人  鄭諭麗律師(法扶)
相  對  人  
即債權人    磊豐國際資產管理股份有限公司

法定代理人  張司政  


相  對  人  
即債權人    良京實業股份有限公司

法定代理人  平川秀一郎



上列當事人聲請消費者債務清理清算事件，本院裁定如下：
    主  文
債務人甲○○自中華民國一一一年九月一日上午十一時起開始清算
程序。
命司法事務官進行本件清算程序。
    理  由
一、按債務人不能清償債務或有不能清償之虞者，得依本條例所
    定更生或清算程序，清理其債務。消費者債務清理條例（下
    稱消債條例）第3條定有明文。所謂「不能清償」，指債務
    人因欠缺清償能力，對已屆期之債務，全盤繼續處於不能清
    償之客觀經濟狀態者而言。又所謂「不能清償之虞」，係指
    依債務人之清償能力，就現在或即將到期之債務，有不能清
    償之蓋然性或可能性而言。易言之，債務人之狀態如置之不
    理，客觀上得預見將成為不能清償之情形而言，此將來發生
    不能清償之事實，不必達到高度之確信。至於債務人之清償
    能力，則包括財產、信用及勞力（技術），並不以財產為限
    ，必須三者總合加以判斷仍不足以清償債務，始謂欠缺清償
    能力而成為不能清償。債務人之清償能力係處於流動性狀態
    ，聲請時與法院裁定時之清償能力未必一致，應以法院裁定
    時為判斷基準時。又資產管理公司並非消債條例第151條第1
    項所定金融機構（辦理消費者債務清理事件應行注意事項第
    42點第1款參照），債務人因債務清理而聲請調解時，如債
    權人均非金融機構，僅屬任意調解，尚非該項所定強制前置
    調解。此有第2屆司法事務官消債問題研討第4號司法院民事
    廳消債條例法律問題研審小組意見、101年第2期民事業務研
    究會（消費者債務清理專題）第5號司法院民事廳消債條例
    法律問題研審小組意見可資參照。
二、聲請意旨略以：
　　聲請人前有不能清償債務之情事，積欠磊豐國際資產管理股
    份有限公司、良京實業股份有限公司之債務總額新臺幣（下
    同）177,414元（本院卷第19頁），本件雖無金融機構債權
    人，惟聲請人現無業無任何收入，有不能清償債務之情事，
    爰依法聲請裁定准予清算等語。
三、經查：
㈠、聲請人主張其積欠資產管理公司債務177,414元，因本案之債
    權人非消債條例第151條第1項規定之金融機構，尚非強制前
    置調解事件，聲請人自得聲請清算。是以，聲請人所為本件
    清算聲請可否准許，即應綜衡聲請人之全部收支、信用、財
    產及勞力（技術）、年齡等狀況，審究其現況是否有不能清
    償債務或有不能清償之虞之情事而定。　
㈡、關於聲請人之財產收入及支出部分：聲請人名下有南山人壽
    保單解約金約4,924元（計算基準日：111年2月11日）、郵
    局存款9元、台新銀行無存款，此有郵局存摺暨內頁明細影
    本、台新銀行歸戶查詢、南山人壽保單價值準備金一覽表、
    本院依職權調查聲請人之稅務電子閘門財產所得調件明細表
    、法務部高額壽險資訊連結作業、訊問筆錄等件在卷為證（
    本院卷第45-51、67-69、77-80、271頁），是聲請人名下應
    有可充清算財團分配之財產，先予敘明。聲請人陳稱目前無
    業無收入，沒有申請社會補助，沒有領老人年金，只有國小
    畢業，其於90年間發生車禍，致第二節腰椎受有壓迫性骨折
    ，復原後無法為負重工作，僅能以打零工維生。嗣後罹患腦
    瘤，並經歷子宮摘除等手術，致其健康狀況不佳，且其年齡
    已逾60歲，難以尋找工作，自104年間腦部開刀後，就一直
    沒有工作，目前生活開銷均由子女負擔。現在家幫忙兒子帶
    小孩。其雖有2名子女，然子女均有經濟壓力且須扶養各自
    之未成年子女，並無餘力再提供聲請人額外經濟上協助等語
    ，此有聲請人提出之財產及收入狀況說明書、111年4月8日
    陳報狀、本院訊問筆錄可佐（本院卷第17、97、99-100、27
    1-272頁），並有聲請人提出之收入切結書、大安醫院診斷
    證明書、新竹醫院手術記錄用紙、孫女身心障礙證明等件附
    於本案卷及本院111年度消債救字第1號卷內為證（本院卷第
    41、55、107頁）。另經本院函查新竹縣政府及林口長庚醫
    院，聲請人未領取社福津貼及補助，且於104年間於林口長
    庚醫院接受腦膜瘤手術，此有新竹縣政府111年4月6日函、
    林口長庚醫院111年4月26日函附卷可稽（本院卷第137、211
    頁），故聲請人前述無任何收入，尚可採信；另聲請人主張
    其每月生活必要支出為15,946元，然生活開銷均係由子女負
    擔等語（本院卷第17-18、96-97頁）。經查，本院審認聲請
    人所主張每月生活必要支出15,946元，未逾衛生福利部公告
    臺灣省111年每月最低生活費之1.2倍即17,076元（111年度
    每月生活所必需〈必要生活費用〉數額一覽表，本院卷第273
    頁），應可採認，則本件聲請人每月生活必要支出為15,946
    元，洵堪認定。
㈢、據上，聲請人主張其無法清償債務等語，以聲請人現無任何
    收入，其每月必要生活支出15,946元係由其子女支應，已無
    餘額可供還款，本院復審酌聲請人為49年出生，現年62歲（
    本院卷第23、63頁），年齡已高，及其身體健康狀況，衡情
    甚難再穩定獲取工作收入以清償債務，而依聲請人名下之財
    產及所得情形，顯可認其現實上有不能清償債務之情事存在
    。本件復查無聲請人有消債條例第6條第3項、第8條或第82
    條第2項所定駁回清算聲請之事由存在，則聲請人聲請清算
    ，即屬於法有據，應依前揭規定，開始清算程序，並命司法
    事務官進行本件清算程序。
四、爰裁定如主文。　　　　
中　　華　　民　　國　　111 　年　　9 　　月　　1 　　日
　　　　　　　　　民事第二庭    法　官　林麗玉
以上正本係照原本作成。
本件不得抗告。
中　　華　　民　　國　　111 　年　　9 　　月　　1　　日
                                書記官　郭春慧